---
title: "practice_4"
author: "Миронов Сергей"
format:
  md:
    output-file: README.md
editor: visual
--- 

## Цель работы

1.  Изучить возможности СУБД DuckDB для обработки и анализ больших данных.

2.  Получить навыки применения DuckDB совместно с языком программирования R.

3.  Получить навыки анализа метаинфомации о сетевом трафике.

4.  Получить навыки применения облачных технологий хранения, подготовки и анализа данных: Yandex Object Storage, Rstudio Server.

## Задание

Используя язык программирования R, СУБД и пакет duckdb и облачную IDE Rstudio Server, развернутую в Yandex Cloud, выполнить задания и составить отчет.

```{r}
library(duckdb)
library(dplyr)
library(tidyverse)
```

```{r}
con <- dbConnect(duckdb::duckdb(), 
                 dbdir = ":memory:")
dbExecute(conn = con, 
          "INSTALL httpfs; LOAD httpfs;")
```

```{r}
parq_f = "https://storage.yandexcloud.net/arrow-datasets/tm_data.pqt"

SQL <- "SELECT * 
        FROM read_parquet([?])"

df <- dbGetQuery(con, 
                 SQL, 
                 list(parq_f))
```

### Задание 1: Надите утечку данных из Вашей сети.

Важнейшие документы с результатами нашей исследовательской деятельности в области создания вакцин скачиваются в виде больших заархивированных дампов. Один из хостов в нашей сети используется для пересылки этой информации – он пересылает гораздо больше информации на внешние ресурсы в Интернете, чем остальные компьютеры нашей сети.

```{r}
tsk1_host <- df %>%
             filter(!grepl('^1[2-4].*', dst)) %>%
             group_by(src) %>%
             summarise(bytes_amount = sum(bytes)) %>%
             top_n(n = 1, wt = bytes_amount)
cat(tsk1_host$src)
```

13.37.84.125

### Задание 2: Надите утечку данных 2.

Другой атакующий установил автоматическую задачу в системном планировщике cron для экспорта содержимого внутренней wiki системы. Эта система генерирует большое количество трафика в нерабочие часы, больше чем остальные хосты. Определите IP этой системы. Известно, что ее IP адрес отличается от нарушителя из предыдущей задачи.

```{r}
task2_host <- df %>%
              select(timestamp, 
                     src, 
                     dst, 
                     bytes) %>%
              mutate(timestamp = hour(as_datetime(timestamp / 1000))) %>%
              filter(!grepl('^1[2-4].*', dst) & timestamp >= 0 & timestamp <= 15) %>%
              group_by(src) %>%
              summarise(bytes_amount = sum(bytes)) %>%
              filter(src != "13.37.84.125") %>%
              top_n(1, 
                    wt = bytes_amount)
cat(task2_host$src)
```

12.55.77.96

### Задание 3: Надите утечку данных 3.

Еще один нарушитель собирает содержимое электронной почты и отправляет в Интернет используя порт, который обычно используется для другого типа трафика. Атакующий пересылает большое количество информации используя этот порт, которое нехарактерно для других хостов, использующих этот номер порта.

```{r}
task3_port <- df %>%
              select(src, 
                     port, 
                     dst, 
                     bytes) %>%
              filter(!str_detect(dst, '1[2-4].')) %>%
              group_by(src, 
                       port) %>%
              summarise(bytes_ip_port = sum(bytes), .groups = "drop") %>%
              group_by(port) %>%
              mutate(average_port_traffic = mean(bytes_ip_port)) %>%
              ungroup() %>%
              top_n(1, bytes_ip_port / average_port_traffic)
cat(task3_port$src)
```

12.30.96.87

### Задание 4: Обнаружение канала управления.

Зачастую в корпоротивных сетях находятся ранее зараженные системы, компрометация которых осталась незамеченной. Такие системы генерируют небольшое количество трафика для связи с панелью управления бот-сети, но с одинаковыми параметрами – в данном случае с одинаковым номером порта.

```{r}
task4_port <- df %>%
              group_by(port) %>%
              summarise(minBytes = min(bytes),
                        maxBytes = max(bytes),
                        diffBytes = max(bytes) - min(bytes),
                        avgBytes = mean(bytes),
                        count = n()) %>%
              filter(avgBytes - minBytes < 10 & minBytes != maxBytes) %>%
              select(port)
task4_port$port
```

124

### Задание 5: Обнаружение P2P трафика.

Иногда компрометация сети проявляется в нехарактерном трафике между хостами в локальной сети, который свидетельствует о горизонтальном перемещении (lateral movement). В нашей сети замечена система, которая ретранслирует по локальной сети полученные от панели управления бот-сети команды, создав таким образом внутреннюю пиринговую сеть. Какой уникальный порт используется этой бот сетью для внутреннего общения между собой?

```{r}
task5_port <- df %>%
              filter(grepl('^12\\.|^13\\.|^14\\.', 
                     src)) %>%
              filter(grepl('^12\\.|^13\\.|^14\\.', 
                     dst)) %>%
              group_by(port) %>%
              summarise(anomaly = max(bytes) - min(bytes)) %>%
              filter(anomaly == max(anomaly)) %>%
              select(port)
cat(task5_port$port)
```

115

### Задание 6: Чемпион малвари.

Нашу сеть только что внесли в списки спам-ферм. Один из хостов сети получает множество команд от панели C&C, ретранслируя их внутри сети. В обычных условиях причин для такого активного взаимодействия внутри сети у данного хоста нет. Определите IP такого хоста.

## Вывод

Были изучены возможности СУБД DuckDB для обработки и анализа больших данных. DuckDB позволяет эффективно работать с большими объемами данных, обеспечивая высокую скорость выполнения запросов.

Были получены навыки работы с DuckDB в сочетании с языком программирования R. С использованием пакета duckdb в R, были выполнены запросы к базе данных DuckDB, а также проведен анализ данных с применением соответствующих функций и операций.

Были получены навыки анализа метаинформации о сетевом трафике. С помощью анализа данных о сетевом трафике, была определена информация о бот-сети, внутреннем общении между ботами, а также наиболее активном хосте внутри сети.

Были получены навыки работы с облачными технологиями хранения, подготовки и анализа данных, такими как Yandex Object Storage и Rstudio Server. Было осуществлено хранение данных в облаке, подготовка и анализ данных с использованием соответствующих инструментов и платформ.
